【裁判字號】    98,交聲,4253
【裁判日期】    981231
【裁判案由】    違反道路交通管理處罰條例聲明異議
【裁判全文】
臺灣臺北地方法院交通事件裁定        98年度交聲字第4253號
原處分機關  台北市交通事件裁決所
異  議  人
即受處分人  甲○○
上列異議人即受處分人因違反道路交通管理處罰條例案件，對於
台北市交通事件裁決所民國98年12月4 日所為之處分（北市裁罰
字第裁22-AEY332651號），聲明異議，本院裁定如下：
    主  文
異議駁回。
    理  由
一、按汽車駕駛人，未領有駕駛執照駕駛機器腳踏車者，處新台
    幣（下同）6,000 元以上12,000元以下罰鍰，並當場禁止其
    駕駛，道路交通管理處罰條例第21條第1 項第1 款定有明文
    。
二、原處分意旨略以：異議人即受處分人甲○○騎乘車牌號碼AX
    C-539 號重型機車，於民國98年10月29日21時許，在台北市
    ○○○路，因未領有駕駛執照駕駛機器腳踏車之違規，依道
    路交通管理處罰條例第21條第1 項第1 款之規定，裁處受處
    分人罰鍰6,000 元。
三、異議意旨略以：受處分人因故未就之前罰單辦理駕照吊扣、
    繳納罰款，而在95年11月24日受有駕照易處註銷之處分，惟
    伊在於駕照被註銷前並未收到駕照將被註銷之通知或催繳罰
    款通知，於96年11月23日駕照經註銷期滿1 年時亦未收到註
    銷期滿可再予考照之通知，原處分機關未盡完善告知義務，
    否則受處分人不致於處於無照狀態而不知情，為此聲明異議
    ，請求撤銷原處分等語。
四、經查：
（一）按汽車所有人、駕駛人違反道路交通管理處罰條例，經主
      管機關裁決後逾20日未向管轄地方法院聲明異議，或其聲
      明異議經法院裁定確定，而不依裁決或裁定繳納罰鍰或不
      繳送汽車牌照、駕駛執照，經處分吊銷汽車牌照或駕駛執
      照者，由公路主管機關逕行註銷；經處分吊扣汽車牌照或
      駕駛執照者，按其吊扣期間加倍處分；仍不依限期繳送汽
      車牌照或駕駛執照者，吊銷其汽車牌照或駕駛執照。又汽
      車駕駛人，曾依同條例其他各條規定吊銷駕駛執照者，1
      年內不得考領駕駛執照，道路交通管理處罰條例第65條第
      1 項第1 款、第2 款、第67條第3 項分別定有明文。
（二）受處分人對於98年10月29日21時許在台北市○○○路騎乘
      機車，以及其未重新考領駕駛執照一節並不否認，僅辯稱
      ：不知駕駛執照經吊銷等語。然受處分人前於95年2 月6
      日騎乘車號WWN-779 號機車，行經台北市○○街，因在禁
      止臨時停車處所停車之違規為警舉發，並經車輛所有人聲
      請辦理歸責於車輛駕駛人，原處分機關即於95年5 月10日
      以北市裁罰字第裁22-A00000000號裁決書裁處受處分人罰
      鍰1,200 元，並載明罰鍰限於95年6 月9 日前繳納，罰鍰
      逾期不繳納，自95年6 月10日起易處吊扣駕駛執照2 個月
      ，並限於95年6 月24日前繳送；如95年6 月24日前未繳送
      駕駛執照者，自95年6 月25日起易處吊銷，並逕行註銷駕
      駛執照；駕駛執照吊（註）銷後，自95年6 月25日起1 年
      內不得重新考領駕駛執照，有該裁決書在卷可憑。該裁決
      書於95年5 月10日為受處分人親自簽收，有送達證書1 紙
      在卷可佐。受處分人對該裁決並未於法定期間聲明異議，
      該裁決即已確定，受處分人自應於95年6 月9 日前繳納罰
      鍰，逾期不繳納，受處分人亦應自95年6 月10日起易處吊
      扣駕駛執照2 個月，並限於95年6 月24日前繳送，如受處
      分人於95年6 月24 日 前未繳送駕駛執照，即自95年6 月
      24日起易處吊銷，並由原處分機關逕行註銷受處分人駕駛
      執照，受處分人駕駛執照經註銷後，自95年6 月25日起1
      年內（即95年6 月25日至96年6 月24日）不得重新考領駕
      駛執照。而受處分人並未依該裁決書所定之期限內繳納罰
      鍰，亦未於期限內繳送駕駛執照易處吊扣，業據受處分人
      坦述在卷，原處分機關自應於95年6 月25日逕依法易處吊
      銷異議人之駕駛執照，並於同日逕行註銷異議人駕駛執照
      ，異議人自95年6 月25 日 起至96年6 月24日即不得重新
      考領駕駛執照。原處分機關不察，以北市裁申字第098434
      56000 號函文認異議人駕駛執照之註銷期間係「自95年11
      月24日至95年11月23日」，顯有誤會，惟原處分機關對於
      受處分人駕駛執照之註銷期間雖有誤認，仍不影響本件違
      規事實之認定，附此敘明。
（三）因受處分人未繳納罰鍰，亦未繳送駕駛執照，原處分機關
      遂依前開規定逕將受處分人之駕駛執照吊銷。前開裁決書
      既已載明逾期不繳納罰鍰之後果，且該裁決書業經受處分
      人親收，且受處分人亦陳明並未繳納前案罰鍰或繳送駕駛
      執照，是受處分人自無諉稱不知其駕駛執照逕遭吊銷一事
      之理。受處分人復辯稱原處分機關應再通知受處分人，其
      竟未通知，顯未盡告知義務云云，惟道路交通管理處罰條
      例第65條業已規定，不依裁決或裁定繳納罰鍰或不繳送汽
      車牌照、駕駛執照，經處分吊銷汽車牌照或駕駛執照者，
      由公路主管機關逕行註銷，是受處分人上開陳詞並無足採
      。
五、綜上所述，本件受處分人於本件違規遭警舉發時，其駕駛執
    照業經吊銷，且未重新考領，竟仍騎乘機車，違規事實明確
    ，堪以認定。原處分機關依法裁處受處分人罰鍰6,000 元，
    核無違誤，本件異議為無理由，應予駁回。
據上論斷，應依道路交通案件處理辦法第19條，裁定如主文。
中    華    民    國    98    年    12    月    31    日
                  交通法庭法  官  林欣苑
上正本證明與原本無異。
如不服本裁定，應於裁定送達後5 日內向本院提出抗告狀。
                          書記官  劉英芬
中    華    民    國    99    年    1     月    4     日

司法院資訊處製作；財團法人民間司法改革基金會備份。
